【裁判字號】    97,訴,4913
【裁判日期】    971219
【裁判案由】    毒品危害防制條例
【裁判全文】
臺灣板橋地方法院刑事判決              97年度訴字第4913號
公  訴  人  臺灣板橋地方法院檢察署檢察官
被      告  甲○○
上列被告因違反毒品危害防制條例案件，經檢察官提起公訴（97
年度毒偵字第6795號），於本院準備程序進行中，被告就被訴之
事實為有罪陳述，經告知被告簡式審判程序之旨，並聽取當事人
之意見後，合議庭裁定由受命法官獨任進行簡式審判程序，本院
判決如下：
    主  文
甲○○施用第一級毒品，累犯，處有期徒刑拾壹月。扣案之第一
級毒品海洛因驗餘淨重零點陸壹柒伍公克沒收銷燬，包裝上開海
洛因之外包裝袋肆只沒收；又施用第二級毒品，累犯，處有期徒
刑柒月。扣案之甲基安非他命吸食器及吸食球各壹個沒收。應執
行有期徒刑壹年肆月。扣案之第一級毒品海洛因驗餘淨重零點陸
壹柒伍公克，沒收銷燬，包裝上開海洛因之外包裝袋肆只、甲基
安非他命吸食器及吸食球各壹個，均沒收。
    事實及理由
一、犯罪事實：
(一)甲○○有違反槍砲彈藥刀械管制條例及多次違反麻醉藥品管
    理條例等案件前科，又於民國87年間因施用毒品案件，經本
    院於同年6 月3 日以87年度易字第2605號裁定送勒戒處所觀
    察、勒戒後，認無繼續施用毒品傾向，於87年8 月31日釋放
    出所，經本院於同年9 月11日以87年度易字第2605號判決判
    處免刑；又於同年間因施用毒品案件，經本院於同年10月9
    日以87年度毒聲字第2452號裁定送勒戒處所觀察、勒戒後，
    認有繼續施用毒品傾向，經本院於同年10月30日以87年度毒
    聲字第2911號裁定令入戒治處所施以強制戒治，嗣因戒治成
    效經評估為合格，復由本院於88年3 月24日以88年度毒聲字
    第1955號裁定停止戒治，所餘期間交付保護管束，而於88年
    4 月13日停止戒治出所，於88年10月29日戒治期滿，經臺灣
    板橋地方法院檢察署檢察官於88年12月31日以88年戒毒偵字
    第229 號為不起訴處分確定；復於88年間因施用毒品案件，
    經本院於89年1 月10日以89年度毒聲字第194 號裁定令入戒
    治處所施以強制戒治，嗣因戒治成效經評估為合格，經本院
    於89年11月6 日以89年度毒聲字第6371號裁定停止戒治，所
    餘期間交付保護管束，而於89年12月29日停止戒治出所，於
    90年2 月1 日戒治期滿，其施用毒品犯行，並經本院於89年
    4 月28日以89年度訴字第525 號判決判處有期徒刑6 月，於
    89年7 月21日撤回臺灣高等法院89年度上訴字第801 號上訴
    後確定；另於89年間因違反槍砲彈藥刀械管制條例案件，經
    本院於89年8 月25日以89年度訴字第1247號判決判處有期徒
    刑7 月，併科罰金5 千元，於89年9 月28日確定，前2 案經
    本院以89年度聲字第2683號裁定定應執行有期徒刑1 年，併
    科罰金5 千元，於90年12月16日縮短刑期執行完畢；又於91
    年間因違反毒品危害防制條例等案件，經本院於93年5 月7
    日以93年度訴字第37號判決，就轉讓毒品罪部分判處有期徒
    刑2 年，就詐欺罪部分判處有期徒刑1 年，應執行有期徒刑
    2 年10月，經臺灣高等法院於93年12月23日以93年上訴字第
    2458號判決駁回上訴，於94年1 月14日確定，詐欺罪部分，
    嗣減刑為有期徒刑6 月；復於91年間因施用毒品案件，經臺
    灣桃園地方法院於91年9 月24日以91年度毒聲字第2786號裁
    定送戒治處所強制戒治，嗣因戒治成效經評估為合格，經臺
    灣桃園地方法院於92年8 月13日以92年度毒聲字第2450號裁
    定停止戒治，所餘期間交付保護管束，而於92年9 月3 日停
    止戒治出所，於92年11月29日戒治期滿，其施用毒品犯行，
    並經臺灣桃園地方法院於92年7 月1 日以92年度訴字105 號
    判決就施用第一級毒品罪部分判處有期徒刑10月，就施用第
    二級毒品罪部分判處有期徒刑8 月，定應執行有期徒刑1 年
    4 月，於92年8 月11日確定；再於93年間因施用毒品案件，
    經臺灣桃園地方法院於93年6 月11日以93年度桃簡字第531
    號簡易判決判處有期徒刑6 月，於93年10月22日確定，嗣減
    刑為有期徒刑3 月，再於92年間因贓物案件，經本院於93年
    2 月27日以93年度易緝字第26號判決判處有期徒刑4 月，於
    93年4 月2 日確定，末4 案接續執行，於96年10月25日因縮
    短刑期假釋出監，所餘刑期付保護管束，迄97年2 月4 日保
    護管束期滿假釋未經撤銷，未執行之刑以已執行完畢論（於
    本案構成累犯）。
(二)詎甲○○仍不知悔改，明知海洛因、甲基安非他命分別為毒
    品危害防制條例第2 條第2 項第1 款、第2 款所規定之第一
    級、第二級毒品，依法不得施用、持有，竟分別基於施用第
    一級毒品海洛因及第二級毒品甲基安非他命之犯意，於97年
    8 月6 日晚間7 時許，在臺北縣樹林市○○街14巷17號3 樓
    住處廁所內，以將海洛因摻入香菸內點燃後吸食之方式，施
    用第一級毒品海洛因乙次；另於97年8 月6 日下午某時，以
    將甲基安非他命置於鋁箔紙上燒烤吸食其生成煙霧之方式，
    施用甲基安非他命乙次。嗣於97年8 月7 日零時40分許，為
    警在上址查獲，並扣得注射針筒1 支、電子磅秤1 台、甲○
    ○所有之第一級毒品海洛因4 包（驗餘淨重0.6175公克）、
    供甲○○施用第二級毒品甲基安非他命所用之吸食器及吸食
    球各1 個。經警採集甲○○之尿液檢體送驗後，呈鴉片類及
    甲基安非他命類陽性反應，始獲悉上情。
(三)案經臺北縣政府警察局土城分局報告臺灣板橋地方法院檢察
    署檢察官偵查起訴，經合議庭裁定以簡式審判程序審理。
二、證據：
(一)被告甲○○於警詢、偵訊、本院訊問及審理時之自白。
(二)臺北縣政府警察局土城分局偵辦毒品案尿液編號及姓名對照
    表及台灣檢驗科技股份有限公司97年8月26日CH/2008/80243
    號濫用藥物檢驗報告各乙紙。
(三)扣案之海洛因4 包（驗餘淨重0.6175公克）及甲基安非他命
    吸食器及吸食球各1個。
(四)交通部民用航空局航空醫務中心97年9 月11日航藥鑑字第09
    74662 號毒品鑑定書乙紙。
三、按施用第一、二級毒品為犯罪行為，毒品危害防制條例第10
    條定有處罰明文。故施用第一、二級毒品者，依前揭規定本
    應科以刑罰。惟基於刑事政策，對合於一定條件之施用者，
    則依同條例第20條、第23條之規定，施以觀察、勒戒及強制
    戒治之保安處分。又毒品危害防制條例於92年7 月9 日修正
    公布，自93年1 月9 日施行，其中第20條、第23條將施用毒
    品之刑事處遇程序，區分為「初犯」及「五年內再犯」、「
    五年後再犯」。依其立法理由之說明：「初犯」，經觀察、
    勒戒或強制戒治後，應為不起訴處分或不付審理之裁定；經
    觀察、勒戒或強制戒治執行完畢釋放後，「五年內再犯」者
    ，因其再犯率甚高，原實施之觀察、勒戒及強制戒治既已無
    法收其實效，爰依法追訴或裁定交付審理。至於經觀察、勒
    戒或強制戒治執行完畢釋放後，「五年後再犯」者，前所實
    施之觀察、勒戒或強制戒治已足以遮斷其施用毒品之毒癮，
    為期自新及協助其斷除毒癮，仍適用「初犯」規定，先經觀
    察、勒戒或強制戒治之程序。從而依修正後之規定，僅限於
    「初犯」及「五年後再犯」二種情形，始應先經觀察、勒戒
    或強制戒治程序。倘被告於五年內已再犯，經依法追訴處罰
    ，縱其第三次（或第三次以上）再度施用毒品之時間，在初
    犯經觀察、勒戒或強制戒治執行完畢釋放五年以後，已不合
    於「五年後再犯」之規定，且因已於「五年內再犯」，顯見
    其再犯率甚高，原實施觀察、勒戒或強制戒治，已無法收其
    實效，即應依該條例第10條處罰。至於第三次（或第三次以
    上）施用毒品之時間，是否宜有期間限制？以多久為適宜？
    則分屬刑事政策、專門醫學之範圍，非審判機關所能決定，
    有待循立法途徑解決（最高法院97年第5 次刑事庭會議決定
    要旨可參）。查被告有如事實及理由欄一（一）所示之觀察
    勒戒執行完畢及於該觀察勒戒執行完畢5 年內再犯施用毒品
    ，經法院判處罪刑確定等情，有臺灣高等法院被告前案紀錄
    表乙份在卷可稽，被告既曾於觀察勒戒執行完畢釋放後「5
    年內再犯」施用毒品犯行，且經法院判處罪刑確定，又六犯
    本案施用第一、二級毒品之犯行，自非屬毒品危害防制條第
    20條第3 項所定「5 年後再犯」之情形。是被告犯本案施用
    第一、二級毒品之罪，事證明確，應依法論科。
四、按海洛因、甲基安非他命分別係毒品危害防制條例第2 條第
    2 項第1 款、第2 款所明定之第一級、第二級毒品，不得非
    法持有、施用。核被告甲○○所為，分別係犯毒品危害防制
    條例第10條第1 項、第2 項之施用第一級、第二級毒品罪。
    又被告施用第一級、第二級毒品前、後之持有第一級、第二
    級毒品犯行，為其施用之高度行為所吸收，均不另論罪。被
    告所犯本件施用第一級毒品及第二級毒品各一次犯行間，犯
    意各別、行為互殊，應予分論併罰。又被告有事實及理由欄
    一（一）所載之犯罪執行完畢紀錄，此有前開臺灣高等法院
    被告前案紀錄表乙份在卷可稽，其於有期徒刑之執行完畢後
    5 年內，故意再犯本件有期徒刑以上之罪，均為累犯，應俱
    依刑法第47條第1 項規定加重其刑。爰審酌被告甲○○曾經
    觀察、勒戒及強制戒治後，應知所惕勵，當知悉施用毒品之
    危害及其違法性，且已有施用毒品前科，詎其仍因自制力薄
    弱，並漠視法令禁制，而再犯本案，顯不知悛悔，應嚴予非
    難，兼衡被告於犯後即能坦承犯行，而其施用毒品行為於本
    質上係屬自我戕害行為，反社會性之程度應屬較低等一切情
    狀，分別量處如主文所示之刑，並依刑法第51條第5 款之規
    定，定其應執行之刑，以資懲儆。至扣案之第一級毒品海洛
    因4 包（驗餘淨重0.6175公克），係毒品危害防制條例所規
    定之第一級毒品，應依毒品危害防制條例第18條第1 項前段
    之規定，於其施用第一級毒品罪之罪刑宣告項下為沒收銷燬
    之諭知；另包裝上開第一級毒品海洛因之外包裝袋4 只（係
    用於包裹海洛因，防止其裸露、潮濕，便於攜帶施用，並非
    不可分離）、甲基安非他命吸食器及吸食球各1 個，分別係
    被告所有供其施用第一級毒品海洛因及第二級毒品甲基安非
    他命所用之物，業經被告陳明在卷（詳本院97年12月5 日準
    備程序筆錄第4 頁），併依刑法第38條第1 項第2 款之規定
    ，於其所犯施用第一級毒品罪及第二級毒品罪之罪刑宣告項
    下為沒收之諭知。
據上論斷，應依刑事訴訟法第299 條第1 項前段、第273 條之1
第1 項、第310 條之2 、第454 條第1 項，毒品危害防制條例第
10條第1 項、第2 項、第18條第1 項前段，刑法第11條、第47條
第1 項、第51條第5 款、第38條第1 項第2 款，判決如主文。
本案經檢察官吳宗光到庭執行職務。
中    華    民    國    97    年    12    月    19    日
                  刑事第十四庭  法  官  鄭燕璘
以上正本證明與原本無異。
如不服本判決，應於判決送達後10日內，向本院提出上訴書狀，
且上訴書狀應敘述具體理由，而上訴書狀未敘述上訴理由者，應
於上訴期間（即自收受判決書之翌日起算10日）屆滿後20日內補
提理由書。「切勿逕送上級法院」。
中    華    民    國    97    年    12    月    19    日
                                書記官  陳筱惠
附錄本案論罪科刑法條全文：
毒品危害防制條例第10條：
施用第一級毒品者，處6月以上5年以下有期徒刑。
施用第二級毒品者，處3年以下有期徒刑。


司法院資訊處製作；財團法人民間司法改革基金會備份。
